臺灣高等法院刑事判決
110年度上訴字第447號
上  訴  人  
即自 訴 人  路子瑩
自訴代理人  游佩儒律師
            游啟忠律師
被      告  楊黃淑涼女  

輔  佐  人  蔡佳培
上列上訴人因被告誣告案件，不服臺灣新北地方法院109年度自
字第18號，中華民國109年12月23日第一審判決，提起上訴，本
院判決如下：
    主  文
上訴駁回。
    理  由
一、自訴意旨略以：被告楊黃淑涼於民國107 年11月24日，意圖
    使自訴人路子瑩受刑事處分而基於誣告之犯意，向新北市政
    府警察局板橋分局提起刑事告訴，佯稱自訴人基於傷害犯意
    ，於同日即九合一選舉投票日之9 時30分許，在新北市○○區
    ○○路○段000 巷00號中山國中108 教室內投票圈選處，以右
    肩撞擊被告右胸口，致其受有右胸挫傷等傷害，涉犯修正前
    刑法第277 條第1 項之傷害罪嫌云云，而誣指自訴人傷害；
    然此嗣經臺灣新北地方檢察署以108 年度偵字第5108號（下
    稱前案偵查）對自訴人為不起訴處分確定，因認被告涉犯刑
    法第169 條第1 項之誣告罪嫌云云。
二、自訴意旨認被告涉犯誣告罪嫌，無非係以被告之供述、證人
    施怡如、蕭再進之證述、臺灣新北地方檢察署108 年度偵字
    第5108號不起訴處分書等為主要論據。自訴人提起本件上訴
    並未提出其他新證據，僅補充略以：被告係明確指自訴人闖
    進投票台並遭被告撞擊非遭他人撞擊，原審判決所載與卷證
    資料不符，被告顯然非出於主觀誤解；證人蕭再興清楚證述
    圈投區僅有1人能進入，當日並沒有看到有尾隨的情況，原
    審判決摘取證人蕭再興片面之證詞，難謂適法；自訴人身高
    168公分與被告身高有相當差距，除非刻意蹲下，否則無法
    撞擊被告胸口，且在僅容1人投票櫃又如何蹲下撞擊，可徵
    被告捏造事實誣告等語。　　
三、按犯罪事實應依證據認定之，無證據不得認定犯罪事實；不
    能證明被告犯罪或其行為不罰者，應諭知無罪之判決，刑事
    訴訟法第154 條第2 項、第301 條第1 項分別定有明文。訊
    據被告固不否認有如臺灣新北地方檢察署108年度偵字第510
    8號不起訴處分書所記載對自訴人提出傷害告訴之事實，惟
    堅決否認有誣告之意思，辯稱：我沒有誣告自訴人，是自訴
    人撞我，我於107 年11月24日至板橋中山國中教室去投票，
    我蓋完票轉身，自訴人就進來了，我就被自訴人撞到，自訴
    人的正面撞到我的右胸，我不知道是什麼部位撞我，我被撞
    到之後就大喊，現場的工作人員就過來扶我，於是我去亞東
    醫院看醫生，這些都有就醫的資料，我講得內容都實在等語
    。本院經查：
　㈠告訴人所訴事實，不能證明其係實在，對於被訴人為不起訴
    處分確定者，是否構成誣告罪，尚應就其有無虛構誣告之故
    意以為斷，並非當然可以誣告罪相繩（最高法院59年台上字
    第581號判例)。再誣告罪之成立，以意圖他人受刑事處分虛
    構事實而向該管公務員申告為其要件，故其所訴事實，雖不
    能證明係屬實在，而在積極方面尚無證據證明其確係故意虛
    構者，仍不能遽以誣告罪論處(最高法院46年台上字第927號
    判例)。本件被告於107 年11月24日9 時30分許，在新北市
    中山國中108教室投票圈選區遭人撞擊右胸等情，迭經被告
    於當日報案時（見前案偵卷第87頁之新北市政府警察局板橋
    分局板橋派出所員警工作紀錄簿）、前案偵查、原審及本院
    審理時均供述一致，核與證人即投票所監票人員呂游麗寶於
    原審交互詰問時所證稱：我監票那天第一眼看到被告時他是
    在排隊，後來因為票箱的票凸出來，我低頭去把票壓下去，
    就聽到被告在大小聲，罵了好幾次髒話，於是我抬頭看，看
    到被告在圈選區外，我怕他被人撞到就過去把他牽到旁邊，
    他當下跟我說被人撞到，我安慰他說沒有關係，那人可能不
    是故意的，被告卻回我說對方是故意的。後來在當天下午，
    被告女兒有到場表示被告被撞所以要查看監視器，也有叫警
    察過來等語（見原審卷第142 、143 、145 頁），以及證人
    即投票所主任管理員施怡如所證稱：當天下午被告女兒帶著
    被告，在走廊門口處爭執說被告早上投票被撞等語（見原審
    卷第147 至149 頁）均相符，並有被告於案發當天至亞東紀
    念醫院急診，經診斷為「右胸挫傷」之該院107 年11月24日
    診字第1071027755號診斷證明書1 份在卷可憑（見前述偵卷
    第9 頁），足見被告主觀上確係認定於上開時地遭人撞擊右
    胸，而客觀上亦有被告右胸受傷之佐證，可見被告於前案偵
    查時有關遭人傷害之指訴，並非憑空捏造或故意虛構，甚為
    明確。被告據此告訴自訴人之前案，雖經檢察官以自訴人之
    犯罪嫌疑不足，而為不起訴處分確定，然被告在前案告訴自
    訴人所訴之事實，雖不能證明係屬實在，然被告告訴自訴人
    之前案，即係有所本，並無證據證明其確係故意虛構而來，
    則依上所述，仍不能遽以誣告罪論處。是自訴人上訴意旨以
    被告顯然非出於主觀誤解而提出告訴，遽認被告前案對自訴
    人提出之告訴，已構成誣告罪云云，顯無理由。
  ㈡依證人證人即投票所管理員蕭再進所證稱：當天我看到被告
    時，他是站在2個公投投票口（圈投區）中間等語，及證人
    呂游麗寶上開所證稱：看到被告在圈選區外，我怕他被人撞
    到就過去把他牽到旁邊，他當下跟我說被人撞到等語，可見
    被告當時確有表示當下遭人撞擊的情事，而自訴人亦於偵查
    中供稱：當天有到108教室投票，但是我不知道有撞到人；
    我沒有印象有撞到人；我沒有見過楊黃淑涼，不知道他會認
    識我等語(見偵5108卷第37至39頁)。依上可見，自訴人當天
    確實也有到上開地點投票之情事，況自訴人也陳稱並不認識
    被告，與被告自無任何糾葛關係存在，則顯然被告也沒有誣
    告自訴人之動機可言。是自訴人上訴意旨以被告係捏造事實
    誣告云云，亦無理由。
　㈢自訴人上訴意旨雖謂，證人蕭進興已於警詢中明確證稱：圈
    投區僅有1人能進入，當日並沒有看到有發生尾隨的情況，
    當日因告訴人(指本案被告)年紀較大，故有位管理員引導告
    訴人去票匭投票，伊記得當時告訴人並沒有跟任何人起爭執
    ，且當日未發生有人尾隨進入圈投區等語。惟此僅係證人蕭
    進興自己未曾聽聞此事，然證人即投票所監票人員呂游麗寶
    於原審交互詰問時已明確證稱：被告當天有跟我說被人撞到
    ，我安慰他說沒有關係，那人可能不是故意的，被告卻回我
    說對方是故意的等語，證人即投票所主任管理員施怡如也證
    稱：當天下午被告女兒帶著被告，在走廊門口處爭執說被告
    早上投票被撞等語，可見被告當時確實有向現場工作人員告
    知遭人撞傷乙節，甚為明確。自訴人上訴意旨置上開明白之
    證據不論，徒以證人蕭進興未曾聽聞此事，即謂被告係捏造
    事實，原審判決難謂適法云云，亦無理由。　　　
　㈣自訴人上訴意旨又謂，自訴人身高168公分與被告身高有相當
    差距，除非刻意蹲下，否則無法撞擊被告胸口，且在僅容1
    人投票櫃又如何蹲下撞擊，可徵被告捏造事實誣告等語。惟
    被告當天確實有向現場工作人員投訴遭人撞傷，事後並前往
    醫院亞東紀念醫院急診，經診斷為「右胸挫傷」，已如上述
    ，顯見被告並非憑空捏造事實，主觀上自無誣告之犯意可言
    。況果若有意撞擊他人，縱令身高168公分，而以手肘撞擊
    身高較矮之人，論理上亦非絕無可能之事。是自訴人上訴意
    旨僅以其身高與被告有相當之差距，遽認在僅容1人之投票
    匭內無撞擊他人之可能，可見被告有捏造事實誣告之犯意云
    云，亦無理由。
  ㈤自訴人聲請本院傳訊亞東醫院開立107年11月24日診字第1071
    027755號診斷證明書醫師，或函詢法醫研究所詢問：⑴在僅
    容1人票櫃，並考慮自訴人身高，是否有可能為如此撞傷？⑵
    該挫傷是否因人為撞傷？是否可能由身高168公分之自訴人
    撞擊？需以如何方式撞擊方能造成此挫傷。此乃純屬函詢個
    人主觀上之意見及推測，且本案事實已明白顯示被告並無誣
    告之犯意可言，自亦無調查之必要，應併予駁回。
四、綜上所述，本件被告前案告訴自訴人之案件，既係有所憑據
    ，並非憑空捏造事實，已如上述，則參照上開最高法院判例
    意旨，自不能僅以被告在前案對自訴人所訴事實，不能證明
    其係實在，而經檢察官對於自訴人為不起訴處分確定，即當
    然可以認為被告因此即應構成誣告罪。原審判決同此認定，
    以被告前案所為並非全然無因，自與誣告罪之構成要件有間
    ，而以自訴人所舉之證據不能證明被告涉有誣告之罪嫌，而
    為被告無罪之諭知，認事用法並無違誤。自訴人上訴意旨並
    未提出其他積極之證據，用以證明被告有誣告之犯意與事實
    ，仍執前詞反覆爭執，顯係對於法院認事用法職權之適法行
    使任意指摘，並無理由，自應予以駁回。　　　
據上論斷，應依刑事訴訟法第368條，判決如主文。
中　　華　　民　　國　　110 　年　　4 　　月　　21　　日
                  刑事第十九庭  審判長法　官  曾淑華
                                      法　官  許文章
                                      法　官  陳文貴
以上正本證明與原本無異。
被告不得上訴。
自訴人如不服本判決，應於收受送達後20日內向本院提出上訴書
狀，惟須受刑事妥速審判法第9條限制。其未敘述上訴之理由者
，並得於提起上訴後20日內向本院補提理由書(均須按他造當事
人之人數附繕本)「切勿逕送上級法院」。
刑事妥速審判法第9條：
除前條情形外，第二審法院維持第一審所為無罪判決，提起上訴
之理由，以下列事項為限：
一、判決所適用之法令牴觸憲法。
二、判決違背司法院解釋。
三、判決違背判例。
刑事訴訟法第 377 條至第 379 條、第 393 條第 1 款之規定，
於前項案件之審理，不適用之。
                                      書記官  俞妙樺
中　　華　　民　　國　　110 　年　　4 　　月　　21　　日